【裁判字號】    92,交聲,87
【裁判日期】    920404
【裁判案由】    聲明異議
【裁判全文】
臺灣高雄地方法院交通事件裁定                    九十二年度交聲字第八七號
    原處分機關  高雄市政府交通局交通事件裁決處
    異  議  人  胡博智
右列異議人即受處分人因違反道路交通管理處罰條例案件，對於高雄市政府交通局交
通事件裁決處九十二年二月二十六日所為之處分（原處分：高市府交裁字第裁
32-N00000000號），聲明異議，本院裁定如左：
    主  文
原處分撤銷。
胡博智不罰。
    理  由
一、原處分機關係以異議人即受處分人胡博智，於九十二年一月十五日九時四十八分
    許，駕駛ＺＧ－６０２３號自小客車行駛於自立路與鳳屏一路路口，於有燈光號
    誌管制之交叉路口闖紅燈，因依道路交通管理處罰條例第五十三條第一項，裁處
    罰鍰新台幣二千七百元。
二、經查：
    (一)民國八十年三月八日司法院大法官會議第二七五號解釋認為「人民違反法律上
      之義務而應受行政罰之行為，法律無特別規定時，雖不以出於故意為必要，仍
      須以過失為其責任條件。但應受行政罰之行為，僅須違反禁止規定或作為義務
      ，而不以發生損害或危險為其要件者，推定為有過失，於行為人不能舉證證明
      自己無過失時，即應受處罰。」，是以「舉證責任倒置」之方法令人民舉證證
      明自己無過失而違反法律上之義務時不受處罰，反面推之，人民有無違反法律
      上義務，仍應由行政處分機關負舉證責任，此由八十八年二月三日修正公布自
      九十年一月一日施行之行政程序法第四十三條規定「行政機關為處分或其他行
      政行為，應斟酌全部陳述與調查事實及證據之結果，依論理及經驗法則判斷事
      實之真偽，並將其決定及理由告知當事人」之意旨亦得推之。再者，八十七年
      十月二十八日修正公布自八十九年七月一日施行之行政訴訟法第一百三十六條
      亦規定準用民事訴訟法第二百七十七條「當事人主張有利於己之事實者，就其
      事實有舉證之責任。但法律別有規定，或依其情形顯失公平者，不在此限。」
      之規定，是行政處分機關就人民有無違反法律上義務之事實應負舉證責任。
    (二)本件高雄市政府交通局交通事件裁決處係以舉發員警所述「當時警車停在鳳屏
      路與自立路口等待紅燈變換綠燈欲右轉時，而綠燈亮後約二秒後，警車才起步
      右轉行使，是有一輛自小客車從警車左側快速直行（該車行駛方向為紅燈狀態
      ），警車即跟隨其後，該車於停車購物時，員警才下車告知違規事實並依法舉
      發」等語為據，此有高雄市政府交通局交通事件裁決處九十二年三月二十五日
      高市交裁字第０九二０００三五一五號函在卷可稽，然該舉發員警既未能明確
      敘述異議人當時駕駛之車輛號碼，僅以跟隨其後，待該車停車購物時始上前舉
      發，則警察在跟隨車輛時，是否能一直確定違規車輛？況且如舉發員警前揭所
      述，警車既已右轉，則其所述違規闖紅燈之車輛自其左側闖紅燈通過路口，則
      警車跟隨其後，是否亦併同闖紅燈？倘警車遵守交通規則未闖紅燈，則警車於
      等待綠燈時，是否能確定違規車輛？倘警車迴轉後再跟隨該違規車輛時，視線
      是否一直注意違規車輛？警車迴轉後再跟隨該違規車輛時，倘路口已變換成綠
      燈，則已經過一段時間，員警是否能一直注意違規車輛動向？在上揭舉發員警
      之陳述均無法說明上揭事項，亦無照片或其他證據得證明異議人確有於行經有
      燈光號誌管制之交叉路口闖紅燈之行為，此外，舉發員警係本於職權行使公權
      力之地位而舉發，其陳述亦難做為認定之依據，準此，本件交通異議事件並無
      證據得證明異議人確有違反法律上義務，原處分未予詳查，遽予裁罰，尚有未
      洽，本件異議為有理由，原處分應予撤銷，另諭知異議人不罰。
三、據上論斷，應依道路交通案件處理辦法第二十條，裁定如主文。
中      華      民      國    九十二    年      四      月      四      日
                                臺灣高雄地方法院交通法庭
                                    法  官  楊智守
右正本證明與原本無異。
如不服本裁定應於送達後五日內向本院提出抗告狀。
                                    書記官  王美玲
中    華    民    國      八九十二    年    四    月      九      日


司法院資訊處製作；財團法人民間司法改革基金會備份。
